臺灣臺南地方法院民事裁定
109年度消債抗字第15號
抗  告  人  康雲龍  
相  對  人  李麗媚（原名李淑美、李宣儀、李芷芸）

上列當事人間因消費者債務清理條例聲明異議事件，抗告人對於
中華民國109年9月21日本院109年度事聲字第42號裁定提起抗告
，裁定如下：
   主  文
抗告駁回。
抗告程序費用新臺幣壹仟元由抗告人負擔。 
    理  由
一、本件抗告意旨略以：109年度事聲字第42號裁定（下稱原裁
    定）認可之更生方案對相對人隱匿財產狀況尚未積極完備調
    查，有違消費者債務清理條例（下稱消債條例）第64條之1
    第2款規定，應就相對人與其配偶間之夫妻財產制種類加以
    調查，以明瞭相對人婚後剩餘財產之分配情形，是否有隱匿
    財產於其配偶名下，及驗證其財產有清算價值者，並無遺漏
    ，是否有故意不履行之惡意，為此提起抗告，請求廢棄原裁
    定等語。
二、按債務人有薪資、執行業務所得或其他固定收入，依其收入
    及財產狀況，可認更生方案之條件已盡力清償者，法院應以
    裁定認可更生方案，消債條例第64條第 1項前段定有明文。
    核其立法理由，係為使有薪資、執行業務所得或其他固定收
    入之債務人仍有更生復甦之機會，乃明定此等債務人所提更
    生方案之條件依其收入及財產狀況，已盡力清償者，法院即
    應以裁定認可更生方案。又消債條例之制定，乃為使負債務
    之消費者得依該條例所定程式清理其債務，以保障債權人之
    公平受償，謀定消費者經濟生活之更生，故除有該條例第63
    條第1項、第64條第2項所定不得為認可更生方案之情形外，
    法院應得就債權人與債務人間之利益衡平等因素為綜合判斷
    ，以斟酌裁量認可更生方案。
三、經查：
　㈠本件相對人向本院聲請更生，本院於民國108年11月22日以10
    8年度消債更字第325號民事裁定，諭知相對人自108年11月2
    2日下午5時起，開始更生程序，並命司法事務官進行更生程
    序，經本院以108年度司執消債更字第321號裁定認可更生方
    案，其條件為自認可更生方案裁定確定之日次月起，以每1
    個月為1期，每期清償新臺幣（下同）8,934元，於每月15日
    前給付，清償總金額共計643,248元，清償成數為5.76％（下
    稱系爭更生方案）等情，業經本院調取108年度消債更字第3
    25號、108年度司執消債更字第321號卷宗核閱無訛。
　㈡惟按債務人之更生方案應否准許，係以是否公允為斷，而所
    謂公允，應審酌債權人與債務人之利益衡平、債務人之償債
    能力與清償誠意以及社會公益等因素為綜合判斷，非以還款
    成數為絕對標準。本件相對人為記帳士，兼台灣彩券立即型
    彩券經銷商，復為艾多美股份有限公司直銷商，每月收入包
    含記帳士執行業務所得、彩券銷售佣金、直銷之安置組織獎
    金等，每月收入總額為18,790元，相對人為展現更生誠意，
    每月願意提高收入為23,800元，有台灣彩券股份有限公司10
    9年2月5日台彩字第109500019號函、艾多美股份有限公司10
    8年12月6日艾字第1081206號函、記帳及報稅代理人登錄職
    業證明書可參。扣除清償金額後，剩餘14,866元，未逾臺南
    市108年每人每月最低生活費之1.2倍，堪認相對人已盡其最
    大能力與誠意，為履行系爭更生方案。
　㈢本件抗告人雖主張應調查相對人配偶名下之財產，以明瞭相
    對人是否有將財產隱匿於配偶名下等情。惟經本院調閱相對
    人配偶107年、108年之名下財產，其僅有汽車一輛，年份為
    1982年，並無任何不動產，且無任何所得收入等情，有107
    年、108年稅務電子閘門財產所得調件明細表附卷可查（見
    卷第39頁至第42頁），顯見相對人並無將其財產故意隱匿於
    相對人配偶名下等情無訛。況專屬於債務人本身之權利及禁
    止扣押之財產，不屬於清算財團，但民法第1030條之1 規定
    之剩餘財產差額分配請求權，不在此限，消債條例第98條第
    2 項定有明文。是以，夫妻剩餘財產差額分配請求權之規定
    ，僅規定於清算程序，更生程序則不與焉；本件相對人係聲
    請更生，並非聲請清算，自不適用上開關於清算財團之規定
    。且更生方案擬定之償債基礎，係以相對人將來可得預期之
    經常性收入，於更生期間盡其清償能力，以收入所得中之相
    當數額清償債務，使各該債權人得於可能範圍內受最大之清
    償，而非在清算相對人之總體財產，法院於更生程序中，僅
    得就相對人所提出之更生方案還款條件公允與否為判斷，而
    不得逕命相對人處分其財產先行清償部分債務，或命債務人
    提出依債權人之主張擬定之財產出售或分割方案。從而，抗
    告人上開之主張，顯無理由。
四、依前所述，本件相對人並無將其財產隱匿於其配偶之情事，
    已如前述。且本院審酌本件相對人之更生方案，每期可償還
    金額，既堪認相當於每月薪資收入扣除全部必要支出後之所
    剩餘額，並無不合理之處。且揆諸前揭說明，消費者債務清
    理條例之立法目的，係使債務人得透過更生程序清償債務、
    重建其經濟生活，並保障債務人於更生方案履行期間內能保
    有符合人性尊嚴之最低基本生活，本院考量債權人與債務人
    之利益衡平、債務人之償債能力與清償誠意及社會公益等因
    素後，亦認相對人之更生方並無明顯之浪費情事。從而，原
    審裁定以相對人之更生方案非失公允，認定本院司法事務官
    依職權認可更生方案之處分並無違誤，即屬有據。抗告意旨
    指摘原裁定不當，求予廢棄原審裁定，為無理由，應予駁回
    。
五、據上論結，本件抗告為無理由，依消費者債務清理條例第15
    條，民事訴訟法第495條之1第1項、第449條第1項、第95條
    、第78條，裁定如主文。
中　　華　　民　　國　 110　　年　  2 　月　　20 　　日
                  民事消債法庭  審判長法  官　黃聖涵
                                      法  官  王淑惠
                                      法  官  葉淑儀
上為正本係照原本作成。
本裁定除以適用法規顯有錯誤為理由外，不得再抗告。如提起再
抗告，應於收受正本後10日內委任律師為代理人向本院提出再抗
告狀，並繳納再抗告費新臺幣1,000元。
中　　華　　民　　國　　110 　年　　2 　　月　　20　　日
                                      書記官 許榮成